臺灣嘉義地方法院民事判決　九十一年度簡上字第九一號
　　上　訴　人　乙○○
　　被上訴人　　振一交通企業有限公司
　　法定代理人　甲○○
右當事人間請求履行服務契約事件，上訴人對於中華民國九十一年六月五日本院嘉義
簡易庭九十年度嘉簡字第七九八號第一審判決提起上訴，本院判決如左：
    主  文
原判決關於命上訴人給付超過新台幣捌仟壹佰元，及該部分假執行之宣告，暨訴訟費
用之裁判均廢棄。
右開廢棄部分被上訴人在第一審之訴及其假執行之聲請均駁回。
其餘上訴駁回。
第一、二審訴訟費用由上訴人負擔百分之三，餘由被上訴人負擔。
    事  實
甲、上訴人方面：
一、聲明：（一）原判決廢棄。（二）、被上訴人在第一審之訴及其假執行之聲請均
    駁回。
二、陳述：除與原審判決書所載者相同茲予引用外，補稱：
（一）、上訴人於民國八十八年一月間向葉春雄購買ＷＤ－９１１號營業大貨車（以
        下簡稱系爭車輛），嗣八十八年二月間上訴人即告知被上訴人公司要求將系
        爭車輛申請停止使用，即終止兩造服務契約，然被上訴人公司負責人卻表示
        系爭車輛尚有貸款，不能報停。至被上訴人公司固辯稱，當時伊係向上訴人
        表示必須交回系爭車輛牌照、行照及繳清稅費、違規罰鍰始能將系爭車輛報
        停，惟因上訴人未交出牌照、行照及繳清稅費、罰鍰，故未能將系爭車輛報
        停云云，惟查八十八年二月間距上訴人取得系爭車輛尚未滿一個月，衡情當
        時上訴人應尚未有違規罰鍰，且未有欠稅，被上訴人公司自不可能以該理由
        答覆上訴人，且上訴人取得系爭車輛前之欠稅與違規罰款，乃被上訴人公司
        與葉春雄間之私權糾紛，被上訴人公司更不得以此作為拒絕報停之理由，又
        因系爭車輛當時可報停，被上訴人公司竟拒不報停，造成每年不斷產生稅負
        ，其因此所衍生之費用自應由被上訴人公司負擔，況兩造間之服務契約既已
        於八十八年二月間終止，被上訴人公司當無權請求八十八年二月份以後之服
        務報酬。
（二）、又上訴人果有必要繳納靠行車輛之稅費或罰單，依行規或委任之規定，亦應
        由被上訴人公司先繳納完畢再持單據向靠行車主請款，然被上訴人公司至今
        仍未履行其接受靠行時應盡之義務，造成罰款部分均已逾期未繳而被加倍裁
        罰，足見，被上訴人公司顯未盡受任人之善良管理人注意義務，故被上訴公
        司請求服務報酬自難謂為有理，且加倍計算罰款所增加之損害，亦應由被上
        訴人公司負責賠償。更且，系爭車輛於八十九年八月二十九即由監理機關註
        銷牌照，當時靠行關係已經終止，被上訴人公司竟將服務報酬累計至九十年
        十一月份，亦難認為有據。
（三）、被上訴人公司請求之違規罰款共計新台幣（下同）八萬八千五百元，其中包
        含八十八年後已繳及未繳部分，但未繳部分有二筆各為二千四百元屬八十七
        年違規之罰鍰，已繳部分有一筆三千元屬八十七年違規之罰鍰，此三筆計七
        千八百元之違規罰鍰，被上訴人公司應均不得向上訴人請求給付，蓋上訴人
        於八十七年底前尚未買受系爭車輛，該部分係屬葉春雄應負擔之部分。
（四）、再八十八年二月二十六日被上訴人公司向上訴人收取一萬四千三百四十元之
        代繳費用，嗣上訴人繳交後，觀諸被上訴人公司交付之收據始發現該筆代繳
        費用乃八十七年度冬季燃料費一萬一千三百四十元，惟八十七年該時上訴人
        尚未取得系爭車輛，故該筆費用自應由葉春雄負擔，而應於本件請求金額中
        扣除，其次三千元罰款既已由上訴人繳納予被上訴人公司，此三千元費用自
        應由被上訴人公司所請求之八萬八千五百元之違規罰鍰中扣除（該八萬八千
        五百元係包含八十八年以後已繳納之金額）。更且，本件被上訴人公司尚未
        繳納之罰款或稅費，被上訴人公司亦應不得請求按年息百分之五計付之遲延
        利息。
三、證據：除援用原審之立證方法外，補提臺灣嘉義地方法院檢察署八十九年度偵字
    第二○八八號不起訴處分書，並聲請訊問證人汪茂榮。
乙、被上訴人方面：
一、聲明：上訴駁回。
二、陳述：除與原審判決書所載者相同茲予引用外，補稱：
（一）、上訴人雖曾向被上訴人公司表示欲將系爭車輛報停，然被上訴人公司當時係
        告以車輛報停須提出行照、號牌，並結清違規費用、欠稅費始得報停，並未
        向上訴人告稱因尚有貸款故不能報停，且迄今上訴人亦未提出行照、號牌及
        結清違規費用、欠稅費俾辦理報停手續。
（二）、關於系爭車輛之靠行服務費確為每月一千七百元，蓋被上訴人公司對於靠行
        車輛之服務費，係以車輛噸數大小為區分收費標準，若在二十噸以下，每月
        收取一千五百元，其餘則每月收取一千七百元，因系爭車輛為二十一噸砂石
        車，已逾二十公噸每月服務費自為一千七百元，至上訴人所舉被上訴人公司
        法定代理人於另案為服務費每月一千五百元之陳述，並非針對系爭車輛所言
        ，上訴人援此率認每月服務費僅為一千五百元，實無足採。
三、證據：除援用原審之立證方法外，補提現金收入傳票、交通部公路總局嘉義區監
    理所麻豆監理店函等為證。
    理      由
一、本件被上訴人公司起訴主張葉春雄以伊公司名義購買系爭車輛，並靠行在伊公司
    處，嗣葉春雄於八十八年一月間將系爭車輛出賣予上訴人，系爭車輛則繼續靠行
    在伊公司處，上訴人並願給付伊公司服務費，及委託伊公司代辦牌照稅、燃料費
    及交通罰款等繳納事項，又自上訴人購買系爭車輛迄今，伊公司上已代上訴人繳
    交三萬一千五百三十七元之使用牌照稅、另尚須繳納汽車燃料費七萬五千四百七
    十四元、違反使用牌照稅法罰鍰一萬七千七百元及違規罰鍰八萬八千五百元（該
    三項費用伊公司尚未繳納），另自八十八年一月起迄九十年十一月止，上訴人尚
    應給付伊公司每月一千七百元之服務費（總計五萬九千五百元），爰依民法第五
    百四十五條、第五百四十六條第一項之規定求為命上訴人給付二十七萬二千七百
    一十元（原審判命上訴人應給付被上訴人公司二十七萬一千二百十一元，關於被
    上訴人公司敗訴部分，未據被上訴人公司聲明不服，已告確定），且其中三萬一
    千五百三十七元部分並自起訴狀繕本送達之翌日即九十年十一月二十四日起迄清
    償日止按年息百分之五計算之利息等語。
二、上訴人則以兩造服務契約業於八十八年二月二十六日終止，故被上訴人公司自不
    得向其請求該日以後之服務費，且兩造約定之服務費僅為每月一千五百元，並非
    一千七百元，又因系爭車輛當時即可報停，被上訴人公司竟拒不報停，造成每年
    不斷產生稅負，其因此所衍生之費用自應由被上訴人公司負擔，再被上訴人公司
    請求違規罰款中之七千八百元，乃屬八十七年度之違規罰鍰，該時其尚未取得系
    爭車輛，被上訴人公司應不得向其請求該筆費用，其次，其於八十八年二月二十
    六日所繳納之一萬四千三百四十元（含八十七年度冬季燃料費一萬一千三百四十
    元及違規罰鍰三千元），均應自本件請求金額中扣除等情詞資為辯解。
三、兩造不爭之事實：
（一）、系爭車輛原為葉春雄以被上訴人公司名義向日盛國際租賃股份有限公司購買
        ，並靠行在被上訴人公司處，嗣葉春雄於八十八年一月間將系爭車輛出賣予
        上訴人。
（二）、上訴人向葉春雄購買系爭車輛後，系爭車輛仍繼續靠行在被上訴人公司處，
        上訴人並願給付被上訴人公司服務費，及委託被上訴人公司代辦牌照稅、燃
        料費及交通罰款等繳納事項。
（三）、自上訴人購買系爭車輛迄今，被上訴人公司已繳納系爭車輛使用牌照稅三萬
        一千五百三十七元，且使用牌照稅一年分二期繳納，每期稅額為一萬六千二
        百元。
（四）、系爭車輛自八十八年迄九十年十月二十三日尚有汽車燃料費七萬五千四百七
        十四元、違反使用牌照稅法罰鍰一萬七千七百元及違規罰鍰八萬七千元尚未
        繳納。
（五）、上訴人有於八十八年二月二十六日向被上訴人公司告知欲將系爭車輛申報停
        止使用。
（六）、上訴人有於八十八年二月二十六日繳交一萬四千三百四十元予被上訴人公司
        （含八十七年度冬季燃料費一萬一千三百四十元及代墊罰款三千元）。
（七）、上述兩造不爭之事實，業據被上訴人公司提出汽車新領牌照登記書、各項費
        用明細單各乙紙為證，並有交通部公路局嘉義區監理所麻豆監理站九十年十
        月二十六日九○嘉監麻字第九○一六四四七號函、九十一年一月十一日嘉監
        麻字第九一○○二一二號函各乙紙在卷足憑，並據證人汪茂榮於本院九十一
        年十月二十八日準備程序時結稱在卷，應堪信為真實。
四、本件之爭點及本院之判斷：
（一）、上訴人於八十八年二月二十六日向被上訴人公司表示欲將系爭車輛申報停止
        使用是否有終止兩造服務（委任）契約之意及生終止之效果。
(1)、查兩造所締之服務契約，乃上訴人委託被上訴人公司處理事務（代辦牌照稅、燃
    料費及交通罰款等繳納事項），被上訴人公司允為處理之契約，是核其法律性質
    應屬委任契約無訛：
(2)、按當事人之任何一方，得隨時終止委任契約，民法第五百四十九條第一項定有明
    文，蓋委任以當事人之信賴為基礎，如信賴不再，自不能強其繼續委任，且委任
    之終止為單獨行為，無形式要求，亦毋須具備理由。次查，上訴人既業於八十八
    年二月二十六日向被上訴人公司告知欲將系爭車輛申報停止使用，此節已如前述
    ，顯見，揆其表示意思應係有不欲被上訴人公司繼續處理事務（即代辦牌照稅、
    燃料費及交通罰款等繳納事項）之意（蓋既擬將系爭車輛申報停止使用，則自無
    繼續繳交牌照稅及燃料費等稅費之意），是參核勾稽上訴人申報停止使用之意，
    應係有終止兩造委任契約之意。
(3)、至辦理車輛報停固或須提出行照及二面號牌，並應結清違規費、稅捐始得報停，
    有監理機關辦理車輛報停手續乙紙在卷可稽，惟此乃車輛所有人向監理機關辦理
    車輛報停時應履踐之手續，尚難援此而率認為上訴人亦應完備該手續，始得終止
    與被上訴人公司間之委任契約。
(4)、小結：兩造服務（委任）契約應已於八十八年二月二十六日，於上訴人向被上訴
    人公司表示申報停止使用時已生終止之效果。
（二）、兩造所約定之服務費究為若干（即究為上訴人主張之每月一千五百元抑或被
        上訴人公司主張之一千七百元）：
(1)、被上訴人公司法定代理人林平信於臺灣嘉義地方法院檢察署八十九年三月二十九
    日偵訊時陳稱，「（葉春雄靠行費多少？）每部一千五百元。」，且被上訴人公
    司復未舉證證明與上訴人有另約定服務費為每月一千七百元，故被上訴人公司主
    張系爭車輛每月服務費為一千七百元，應無足採。
(2)、至被上訴人公司固提出二紙現金收入傳票以證明系爭車輛與葉春雄約定每月服務
    費為一千七百元，惟此不惟與被上訴人公司法定代理人林平信於臺灣嘉義地方法
    院檢察署偵訊時所為之陳述不符，且該二紙現金收入傳票乃被上訴人公司所片面
    製作之傳票，是兩造就系爭車輛所約定之服務費是否確為每月一千七百元，亦難
    認為無疑。
(3)、小結：系爭車輛之服務費應為每月一千五百元。
（三）、被上訴人公司援依民法第五百四十五條之規定，請求上訴人預付處理委任事
        務之必要費用（即燃料費七萬五千四百七十四元、違反使用牌照稅法罰鍰一
        萬七千七百元及違規罰鍰八萬七千元，該三項費用被上訴人公司均尚未繳納
        ），是否為有理由：按處理委任事務係為委任人之利益，故受任人無處理事
        務請求權，且依民法第五百四十九條第一項規定，當事人本得隨時終止委任
        契約，是受任人應不得訴請委任人預付處理事務之必要費用，準此，被上訴
        人公司請求上訴人預付燃料費七萬五千四百七十四元、違反使用牌照稅法罰
        鍰一萬七千七百元及違規罰鍰八萬七千元，應難認為有理。
（四）、上訴人得否請求被上訴人公司返還八十七年度冬季燃料費一萬一千三百四十
        元及代墊罰款三千元（合計一萬四千三百四十元）：
(1)、上訴人有於八十八年二月二十六日繳交八十七年度冬季燃料費一萬一千三百四十
    元及代墊罰款三千元，合計一萬四千三百四十元予被上訴人公司，業如前述。
(2)、查上訴人係於八十八年一月間始向葉春雄購買系爭車輛，故上訴人於八十八年二
    月二十六日繳交八十七年度冬季燃料費一萬一千三百四十元及代墊罰款三千元時
    ，應知曉該二筆費用係屬葉春雄應負擔之費用，準此，上訴人於當時應無誤償他
    人之債之情（即誤他人之債務為自己之債務），是上訴人得否依不當得利法律關
    係請求被上訴人公司返還該二筆費用一萬四千三百四十元，應難認為無疑。
(3)、又上訴人於繳交該二筆費用時，既應知曉該二筆費用係屬葉春雄應負擔之費用，
    竟仍願清償之，足見，上訴人應難認無為葉春雄清償之意，故被上訴人公司雖取
    得給付，但其債權亦因此而消滅，未受有利益，自無成立不當得利之情。
(4)、小結：上訴人應不得請求被上訴人公司返還八十七年度冬季燃料費一萬一千三百
    四十元及代墊罰款三千元（合計一萬四千三百四十元）。
五、綜上所述，兩造服務（委任）契約既已於八十八年二月二十六日終止，從而，被
    上訴人公司援依委任關係請求上訴人給付八十八年一月至二月二十六日止之服務
    費（二千八百九十三元，小數點以下四捨五入）及使用牌照稅（五千二百零七元
    ，小數點以下四捨五入），為有理由，應予准許，其逾此部分之請求，為無理由
    ，應予駁回。至於被上訴人公司敗訴部分，其假執行之聲請亦失所附麗，應併予
    駁回。原審就超過上開應准許部分，為上訴人敗訴之判決，並為假執行之宣告，
    自有未洽。上訴意旨就此部分指摘原判決不當，求予廢棄改判，為有理由。至於
    上開應准許部分，原審判命上訴人如數給付，並為假執行之宣告，核無違誤，上
    訴意旨，就此部分，仍執陳詞，指摘原判決不當，求予廢棄為無理由，應駁回其
    上訴。
六、據上論結，本件上訴為一部有理由，一部無理由，依民事訴訟法第四百三十六條
    之一第三項、第四百五十條、第四百四十九條第一項、第七十九條但書，判決如
    主文。
中　　　華　　　民　　　國　　九十一　　年　　 十二 　　月　　 十八 　　日
~B臺灣嘉義地方法院民事第一庭
~B　　審判長法官　曾文欣
~B　　法　　　官　蔡庭宜
~B　　法　　　官　林信旭
右為正本係照原本作成。
本判決不得上訴。
中　　　華　　　民　　　國　　九十一　　年　　 十二　　 月　　 十八　　 日
~B　　書　記　官　侯學義
